【裁判字號】    98,聲,254
【裁判日期】    981230
【裁判案由】    聲明異議
【裁判全文】
臺灣高雄地方法院刑事裁定               98年度聲字第254號
聲明異議人
即  受刑人  鐘聰賢
上列聲明異議人即受刑人因贓物案件，以臺灣高雄地方法院檢察
署檢察官98年度執字第9951號執行指揮為不當，聲明異議，本院
裁定如下
    主  文
異議駁回。
    理  由
一、聲明異議意旨略以：聲請人觸犯之罪名為刑法第349 條第2
    項搬運贓物罪，並非駁回一文所載明之竊盜案，高雄地方法
    院檢察署審核結果顯有違誤，請予以撤銷並准予服社會勞動
    之聲請
二、按受刑人或其法定代理人或配偶，以檢察官執行之指揮為不
    當者，得向諭知該裁判之法院聲明異議，刑事訴訟法第484
    條定有明文。本件聲明異議人即受刑人（下略稱異議人）鐘
    聰賢前因贓物案件，經本院簡易庭以97年度審簡字第5461號
    判處有期徒刑5 月，嗣異議人提起上訴後，復經本院管轄之
    第二審合議庭判決上訴駁回確定，臺灣高雄地方法院檢察署
    檢察官以98年度執字第9951號分案執行，異議人便即具狀聲
    請易服社會勞動，然高雄地方法院檢察署檢察官認異議人有
    「確因不執行所宣告之刑，難收矯正之效或難以維持法秩序
    」之事由而駁回異議人之聲請，有上開各判決書、臺灣高等
    法院被告前案紀錄表附卷，並經本院依職權調取98年度執字
    第9951號案卷核閱無誤，堪認屬實。
三、又按刑法第41條於98年9 月1 日修正施行後，依修正後刑法
    第41條第1 項規定：「犯最重本刑為5 年以下有期徒刑以下
    之刑之罪，而受6 個月以下有期徒刑或拘役之宣告者，得以
    新臺幣1 千元、2 千元或3 千元折算1 日，易科罰金。但確
    因不執行所宣告之刑，難收矯正之效或難以維持法秩序者，
    不在此限。」，第2 項：「依前項規定得易科罰金而未聲請
    易科罰金者，得以提供社會勞動6 小時折算1 日，易服社會
    勞動」，蓋6 月以下有期徒刑或拘役者屬於短期自由刑，因
    刑期甚短，執行難收懲戒教化之效，且易沾染惡習，致生出
    獄後產生社會復歸及再社會化困難等問題，為弊多於利之刑
    罰手段。為防止短期自由刑之流弊，及避免不公，以提供勞
    動或服務做為刑罰之替代措施，不僅可回饋社會，並可讓犯
    罪者有更多復歸社會之機會。準此，檢察官於審酌是否准許
    受刑人易服社會勞動時，除應審酌是否符合刑法41條所定得
    易服社會勞動之法定要件外，並應審酌准許受刑人易服社會
    勞動是否能收矯正之效。再依98年7 月6 日發布之檢察機關
    辦理易服社會勞動作業要點第5 點第8 項規定：有下列情形
    之1 者，應認有確因不執行所宣告之刑，難收矯正之效或難
    以維持法秩序之事由：1.三犯以上且每犯皆因故意犯罪而受
    有期徒刑宣告之累犯；2.前因故意犯罪而受逾6 月有期徒刑
    之宣告，執行完畢或赦免後，5 年以內故意再犯本案而受有
    期徒刑之宣告者；3.前因故意犯罪於假釋中，故意再犯本案
    而受有期徒刑之宣告者；4.三犯以上施用毒品者；5.數罪併
    罰，有四罪以上因故意犯罪而受有期徒刑之宣告者。
四、經查，異議人前因殺人未遂案件，經本院83年度訴字第3730
    號判處有期徒刑8 年、褫奪公權6 年，上訴於臺灣高等法院
    高雄分院後，撤銷改判有期徒刑5 年6 月、褫奪公權5 年，
    嗣經最高法院駁回上訴而確定；又因違反槍砲彈藥刀械管制
    條例案件，經本院83年度易字第2658號判決處有期徒刑1 年
    2 月確定；又因肅清煙毒條例案件，經本院83年度訴字第
    3258號判決處有期徒刑3 年3 月、褫奪公權2 年確定，上開
    3 罪嗣經本院96年度聲減字第1781號減刑並定應執行有期徒
    刑7 年8 月又15日，甫於96年7 月16日執行完畢出監，旋即
    於97年7 月28日再犯本件搬運贓物犯行，有臺灣高等法院被
    告前案紀錄表1 份附卷可稽。觀之異議人上開前案紀錄，計
    有殺人未遂、違反槍砲彈藥刀械管制條例、肅清煙毒條例等
    多項前科，且各罪均為故意犯罪而受6 個月以上有期徒刑之
    宣告，足認異議人確有前揭要點所示之因不執行所宣告之刑
    ，難收矯正之效或難以維持法秩序之事由。是檢察官考量異
    議人不入監執行之矯正之效及法秩序之維持等諸般情節，駁
    回異議人易服社會勞動之聲請，並無違誤。此外，亦未見檢
    察官有逾越法律授權、專斷或將與事件無關之因素考慮在內
    等濫用權力之情事。依照前開說明，異議人以檢察官駁回異
    議人易服社會勞動之聲請不當而聲明異議，顯無理由，應予
    駁回。
五、至臺灣高雄地方法院檢察署98年11月17日雄檢惠峻98執聲他
    7191字第94736 號函覆異議人記載「臺端所犯本署98年度執
    字第9951號『竊盜』案件，經審核結果不准易服社會勞動，
    仍應繼續執行刑期」，其中「竊盜」案由部分顯係誤載，此
    參以檢察官執行指揮書「罪名及刑期」即更正記載「贓物、
    應執行有期徒刑五月」即明，惟此案由之記載錯誤，不影響
    檢察官在本件個案對於異議人得否易服社會勞動之審酌，是
    異議意旨徒以上開函文案由記載錯誤，逕指審核結果亦有違
    誤，尚有誤會，併予指明。
據上論斷，應依刑事訴訟法第486條，裁定如主文。
中    華    民    國    98    年    12    月    30    日
                  刑事第十八庭  法  官    王  琁
以上正本證明與原本無異。
如不服本裁定，應於收受送達後5 日內向本院提出抗告狀。
中    華    民    國    98    年    12    月    30    日
                                書記官    黃國忠

司法院資訊處製作；財團法人民間司法改革基金會備份。
